【裁判字號】    99,訴,16
【裁判日期】    990531
【裁判案由】    偽造文書
【裁判全文】
臺灣臺東地方法院刑事判決                99年度訴字第16號
公  訴  人  臺灣臺東地方法院檢察署檢察官
被      告  甲○○
選任辯護人  邱聰安  律師
上列被告因偽造文書案件，經檢察官提起公訴（98年度偵字第65
6號），被告於本院準備程序中為有罪之陳述，本院合議庭裁定
由受命法官獨任依簡式審判程序審理，判決如下：
    主  文
甲○○連續犯行使公務員登載不實文書罪，處有期徒刑壹年貳月
，減為有期徒刑柒月。緩刑貳年，並應於判決確定之日起，捌個
月內向公庫臺東縣彩繪人生基金支付新台幣捌萬元。
    犯罪事實
一、甲○○於民國（下同）93年6月1日起至96年1月12日止，擔
    任臺東縣延平鄉公所民政課課員職務，承辦「94年度原住民
    部落永續發展資源池造產重點示範部落計畫」，負責執行上
    開計畫所需，請購金額各為新臺幣（下同)70,000元之「臺
    東縣延平鄉紅葉部落觀光產業導覽簡介」，請購金額為20,0
    00元之「臺東縣延平鄉紅葉村部落文史集」，請購金額合計
    為73,000元之「手工藝課程講義」、「風味餐成果食譜講義
    」、「風味餐食譜講義」、「導覽解說課程講義」、「民宿
    課程講義」、「電腦資訊課程講義」等講義之採購、驗收等
    事務，甲○○明知延平鄉公所於95年1月初尚未收受上開採
    購之導覽簡介、文史集及講義，乃為使核銷作業可於行政院
    原住民族委員會議定之期限內完成，以便於向該會請領相關
    補助款，乃要求承包上開採購案之張瑞雄（所涉違反商業會
    計法之罪，由檢察官另行偵辦）提供號碼為JZ00000000、JZ
    00000000及JZ00000000號之統一發票三張，供驗收請款之用
    ，甲○○於取得上揭三張統一發票後，遂基於公務員登載不
    實事項於職務上所掌公文書以行使之概括犯意，先於95年1
    月5日，將上開號碼為JZ00000000之統一發票，黏貼在臺東
    縣延平鄉公所黏貼憑證用紙上，並在「驗收或證明」欄上核
    章虛偽表示業經驗收之意，足生損害於臺東縣延平鄉公所及
    行政院原住民族委員會相關經費之核銷、請領作業之正確性
    後，憑以辦理上開採購案之驗收、請款程序；嗣又以同一手
    法，於95年1月6日，先後將號碼為JZ00000000及JZ00000000
    之統一發票二張，黏貼在臺東縣延平鄉公所黏貼憑證用紙上
    ，並在「驗收或證明」欄上核章，虛偽表示業經驗收之意，
    足生損害於臺東縣延平鄉公所及行政院原住民族委員會相關
    經費之核銷、請領作業之正確性後，憑以辦理上開採購案之
    驗收、請款程序。嗣該等「臺東縣延平鄉紅葉部落觀光產業
    導覽簡介」、「臺東縣延平鄉紅葉村部落文史集」、「手工
    藝課程講義」、「風味餐成果食譜講義」、「風味餐食譜講
    義」、「導覽解說課程講義」、「民宿課程講義」、「電腦
    資訊課程講義」等講義，遲至95年1月底2月間，始由張瑞雄
    交付給延平鄉公所。
二、案經臺東縣政府暨法務部調查局臺東縣調查站函送臺灣臺東
    地方法院檢察署偵查起訴。
    理    由
一、上開犯罪事實，迭據被告甲○○於檢察官偵查中及本院準備
    程序及審理時坦承不諱，核與證人張瑞雄、戴昀芸、王淑玲
    於法務部調查局臺東縣調查站之證述內容相符，並有行政院
    原住民族委員會94年5月23日原民經字第09400160812號函、
    行政院原住民族委員會94年9月15日原民經字第0940026776
    號函、臺東縣政府94年7月13日府原產字第0943022932號函
    、臺東縣延平鄉公所物品請購單、上開臺東縣延平鄉公所黏
    貼憑證用紙等影本在卷可稽，被告犯行洵堪認定，應依法論
    科。
二、按被告行為後刑法業於94年2月2日修正公布，95年7月1日施
    行，被告行為後，法律既有變更，自應為新舊法比較如下:
（一）按行為後法律有變更者，適用行為時之法律。但行為後之
      法律有利於行為人者，適用最有利於行為人之法律，94年
      2月2日修正公布、自95年7月1日施行之刑法第2條第1項定
      有明文，上開規定係規範行為後法律變更所生新舊法律比
      較適用之準據法，於新法施行後，應逕適用新法第2條第1
      項之規定，為「從舊從輕」之比較（最高法院95年第8次
      刑事庭會議決議參照）。
（二）被告行為後，刑法第56條關於連續犯之規定業經廢止（公
      布及施行日期均同上開刑法第二條），原規定連續數行為
      而犯同一罪名者，除有接續犯情形外，應按數罪併罰之原
      則論處，比較修正前後刑法第56條之規定，修正後之法律
      適用，並未較有利於被告，故本件被告連續犯行，仍應適
      用修正前刑法第56條連續犯規應。
（三）被告行為後，刑法第74條至第76條、第93條關於緩刑要件
      、緩刑撤銷、緩刑效力及受緩刑宣告者付保護管束等規定
      ，均業經修正公布施行。而犯罪在新法施行前，新法施行
      後，緩刑之宣告，應適用新法第74條之規定（最高法院95
      年5月23日刑事庭第8次會議決議參照），是有關被告緩刑
      宣告、應否付保護管束及命被告向公庫支付一定金額等事
      項，自應依修正後之新法而為裁判。
三、核被告甲○○所為，係犯刑法第216條、第213條之行使公務
    員登載不實文書罪。被告所為公務員登載不實文書之低度行
    為復為行使之高度行為所吸收，不另論罪。被告先後三次登
    載不實事項於職務上所掌公文書後，復先後三次持以行使，
    其犯罪時間緊接，方法相同，觸犯構成要件相同之罪名，顯
    基於概括犯意反覆為之，為連續犯，應依修正前刑法第56條
    規定，論以連續行使公務員登載不實文書罪。爰審酌被告為
    能如期核銷經費，而就職務上所掌管公文書登載不實後，持
    以行使，足以生損害於臺東縣延平鄉公所及行政院原住民族
    委員會相關經費之核銷、請領作業之正確性，至為不該，惟
    其犯後始終坦承犯行，態度尚佳，前無任何刑案前科紀錄，
    有臺灣高等法院被告前案紀錄表在卷可參，素行尚佳，及被
    告之選任辯護人主張「被告坦承犯行，行為時間95年間，請
    給予減刑」等語，兼衡其智識程度等一切情狀，量處如主文
    所示之刑。又本案被告上開犯行，其犯罪時間在96年4月24
    日以前，符合中華民國九十六年罪犯減刑條例第2條第1項第
    3 款之減刑條件，復無該條例所規定之不得減刑事由，應減
    其宣告刑二分之一。
四、被告前未曾因故意犯罪受有期徒刑以上刑之宣告，有臺灣高
    等法院被告前案紀錄表在卷可稽，其因一時失慮，致罹刑典
    ，事後已坦承犯行，深具悔意，經此刑之宣告後，應知警惕
    而無再犯之虞，且辯護人亦請求給被告緩刑機會，本院因認
    被告所受宣告之刑，以暫不執行為適當，爰審酌被告犯案情
    節，併予宣告甲○○緩刑2年，並酌量臺東地區少年多處弱
    勢，家庭功能不彰，為濟其窮，同時依同條第2項第4款規定
    命被告於判決確定之日起8個月內向臺東縣政府公庫（臺灣
    銀行台東分行帳戶：臺東縣彩繪人生基金；帳號：00000000
    0000號）支付新臺幣（下同）8萬元為適當（得為民事強制
    執行名義），以勵自新。若被告不履行此一負擔，且情節重
    大足認原宣告之緩刑難收其預期效果，而有執行刑罰之必要
    者，依現行刑法75條之1第1項第4款之規定，得撤銷其緩刑
    宣告，併此敘明。
據上論結，應依刑事訴訟法第273條之1第1項、第299條第1項前
段，刑法第2條第1項前段、第216條、第213條、修正前刑法第56
條、刑法第74條第1項第1款、第2項第4款，中華民國九十六年罪
犯減刑條例第2條第1項第3款、第7條，判決如主文。
本案經檢察官蘇峰 到庭執行職務。
中    華    民    國    99    年    5     月    31    日
                  刑事第一庭    法  官  陳義忠
以上正本證明與原本無異。
如不服本判決應於收受送達後10日內向本院提出上訴書狀，並應
敘述具體理由；其未敘述上訴理由者，應於上訴期間屆滿後20日
內向本院補提理由書（均須按他造當事人之人數附繕本）。「切
勿逕送上級法院」。告訴人或被害人對於本判決如有不服，請書
具不服之理由狀，請求檢察官上訴者，其上訴期間之計算係以檢
察官收受判決正本之日期為準。
                                書記官  王希文
中    華    民    國    99    年    5     月    31    日
中華民國刑法第216條（行使偽造變造或登載不實之文書罪）
行使第210條至第215條之文書者，依偽造、變造文書或登載不實
事項或使登載不實事項之規定處斷。
中華民國刑法第213條（公文書不實登載罪）
公務員明知為不實之事項，而登載於職務上所掌之公文書，足以
生損害於公眾或他人者，處1年以上7年以下有期徒刑。

司法院資訊處製作；財團法人民間司法改革基金會備份。
